
---
title: "Laboratorio n° 5"
author: "Oscar Centeno Mora"
date: "Tomorrow never dies"
output: 
   html_document: 
       toc: true
---

<button onclick="document.body.scrollTop = document.documentElement.scrollTop = 0;" style="
    position: fixed;
    bottom: 5px;
    right: 40px;
    text-align: center;
    cursor: pointer;
    outline: none;
    color: #fff;
    background-color: #0A71A0;
    border: none;
    border-radius: 15px;
    
">Ir arriba</button>

```{r setup, include=FALSE}

knitr::opts_chunk$set(echo = TRUE)

suppressMessages(library(readxl))
suppressMessages(library(tseries))
suppressMessages(library(timeSeries))
suppressMessages(library(forecast))
suppressMessages(library(TTR))
suppressMessages(library(lubridate))
suppressMessages(library(plotly))
suppressMessages(library(plyr))
suppressMessages(library(ggthemes))
suppressMessages(library(gridExtra))
suppressMessages(library(scales))
suppressMessages(library(ggplot2))
suppressMessages(library(tidyr))
suppressMessages(library(dplyr))
suppressMessages(library(smooth))
suppressMessages(library(astsa))
suppressMessages(library(fpp))
suppressMessages(library(fpp2))
suppressMessages(library(VGAMdata))
suppressMessages(library(GGally))
suppressMessages(library(seasonal))
suppressMessages(library(fpp2))
suppressMessages(library(urca))
suppressMessages(library(astsa))
suppressMessages(library(formattable))
suppressMessages(library(ggplot2))
suppressMessages(library(forecast))
suppressMessages(library(astsa))
suppressMessages(library(lmtest))
suppressMessages(library(fUnitRoots))
suppressMessages(library(FitARMA))
suppressMessages(library(strucchange))
suppressMessages(library(reshape))
suppressMessages(library(Rmisc))
suppressMessages(library(fBasics))

```


# Intervención m=1  {.tabset}

## Descripción de los datos {.tabset}

```{r}
url <- "https://www.openintro.org/stat/data/arbuthnot.csv"
abhutondot <- read.csv(url, header=TRUE)
nrow(abhutondot)

head(abhutondot)

abhutondot_rs <- melt(abhutondot, id = c("year"))
head(abhutondot_rs)
tail(abhutondot_rs)

```


## Definiendo la serie como una TS {.tabset}

```{r}
excess_frac <- (abhutondot$boys - abhutondot$girls)/abhutondot$girls
excess_ts <- ts(excess_frac, frequency = 1, start = abhutondot$year[1])

```


## Algunas estadísticas descriptivas {.tabset}

```{r}
basicStats(excess_frac)

#Gráfica de la serie

ggplot(data = abhutondot_rs, aes(x = year)) + geom_line(aes(y = value, colour = variable)) +
  scale_colour_manual(values = c("blue", "red"))

#Gráfica de la varianción de genero según mujeres

autoplot(excess_ts) +  ylab("Taza de varianción de las mujeres") + xlab("Año")

```


## Cambios estructurales {.tabset}


```{r}
#Normalmente, podemos observar un cambio o identificar la intervención mediante conocimiento.
#Tambien es posible mediante 

(break_point <- breakpoints(excess_ts ~ 1)) 

plot(break_point)

summary(break_point)

#El valor mínimo de BIC se alcanza cuando m = 1, por lo que solo se determina
#un punto de ruptura correspondiente al año 1670. Tracemos la serie temporal
#original contra su ruptura estructural y su intervalo de confianza.


plot(excess_ts)
lines(fitted(break_point, breaks = 1), col = 4)
lines(confint(break_point, breaks = 1))

fitted.ts <- fitted(break_point, breaks = 1)
autoplot(fitted.ts)


fitted(break_point)[1] ;  fitted(break_point)[42] ;  fitted(break_point)[43] ; fitted(break_point)[82] 

#Nótese que el valor resulta como la constante donde la media es estimada, a partir de la observación 43
#vemos un cambio en el nivel de la serie.
```


## Estimación de 6 modelos ARIMA {.tabset}


Vamos a estimar los siguientes 6 modelos

1. non seasonal (1,1,1), as determined by auto.arima() within forecast package
2. seasonal (1,0,0)(0,0,1)[10]
3. seasonal (1,0,0)(1,0,0)[10]
4. seasonal (0,0,0)(0,0,1)[10] with level shift regressor as intervention variable
5. seasonal (1,0,0)(0,0,1)[10] with level shift regressor as intervention variable
6. non seasonal (1,0,0) with level shift regressor as intervention variable  


```{r}
###################################
#  ARIMA 1. non seasonal (1,1,1)  #
###################################

(model_1 <- auto.arima(excess_ts, stepwise = FALSE, trace = TRUE))
summary(model_1)

#######################################
#  ARIMA 2.  seasonal (1,0,0)(0,0,1)  #
#######################################

model_2 <- Arima(excess_ts, order = c(1,0,0), seasonal = list(order = c(0,0,1), period = 10), include.mean = TRUE)
summary(model_2)

#######################################
#  ARIMA 3. seasonal (1,0,0)(1,0,0)   #
#######################################

model_3 <- Arima(excess_ts, order = c(1,0,0), seasonal = list(order = c(1,0,0), period = 10), include.mean = TRUE)
summary(model_3)

########################################################
#  ARIMA 4.  seasonal (0,0,0)(0,0,1)                   #
# with level shift regressor as intervention variable  #
########################################################

#OJO!  así es como definims la intervención

level <- c(rep(0, break_point$breakpoints), rep(1, length(excess_ts) - break_point$breakpoints))
         # Nótese como introduje variables controles con la función rep

model_4 <- Arima(excess_ts, order = c(0,0,0), seasonal = list(order = c(0,0,1), period = 10), xreg = level, include.mean = TRUE)
summary(model_4)

########################################################
#  ARIMA 5.  seasonal (1,0,0)(0,0,1)                   #
# with level shift regressor as intervention variable  #
########################################################

model_5 <- Arima(excess_ts, order = c(1,0,0), seasonal = list(order = c(0,0,1), period=10),  xreg = level, include.mean = TRUE)
summary(model_5)

########################################################
#  6. non seasonal (1,0,0)                             #
# with level shift regressor as intervention variable  #
########################################################

model_6 <- Arima(excess_ts, order = c(1,0,0), xreg = level, include.mean = TRUE)
summary(model_6)

```


## Análisis de los residuos de cada uno de los modelos estimados {.tabset}     


```{r}
#############
#  Modelo 1 #
#############

checkresiduals(model_1)
LjungBoxTest(residuals(model_1), k = 2, lag.max = 20)
#sarima(excess_ts, p = 1, d = 1, q = 1)

#############
#  Modelo 2 #
#############

checkresiduals(model_2)
LjungBoxTest(residuals(model_2), k = 2, lag.max = 20)
#sarima(excess_ts, p = 1, d = 0, q = 0, P = 0, D = 0, Q = 1, S = 10)

#############
#  Modelo 3 #
#############

checkresiduals(model_3)
LjungBoxTest(residuals(model_3), k = 2, lag.max = 20)
#sarima(excess_ts, p = 1, d = 0, q = 0, P = 1, D = 0, Q = 0, S = 10)

#############
#  Modelo 4 #
#############

checkresiduals(model_4)
LjungBoxTest(residuals(model_4), k = 1, lag.max = 20)
#sarima(excess_ts, p = 0, d = 0, q = 0, P = 0, D = 0, Q = 1, S = 10, xreg = level)


#############
#  Modelo 6 #
#############

checkresiduals(model_6)
LjungBoxTest(residuals(model_6), k = 1, lag.max = 20)
#sarima(excess_ts, p = 1, d = 0, q = 0, xreg = level)
```


## Comparación de modelos   {.tabset} 


 Finalmente, es hora de recopilar las métricas generales de AIC, AICc y BIC de nuestros
 cinco modelos candidatos (recuerde que el modelo n. ° 5 ha sido excluido del enjuiciamiento
 del análisis) y elegir el mejor modelo o el modelo final.

```{r}
df <- data.frame(col_1_res = c(model_1$aic, model_2$aic, model_3$aic, model_4$aic, model_6$aic),
                 col_2_res = c(model_1$aicc, model_2$aicc, model_3$aicc, model_4$aicc, model_6$aicc),
                 col_3_res = c(model_1$bic, model_2$bic, model_3$bic, model_4$bic, model_6$bic))

colnames(df) <- c("AIC", "AICc", "BIC")
rownames(df) <- c("ARIMA(1,1,1)", 
                  "ARIMA(1,0,0)(0,0,1)[10]", 
                  "ARIMA(1,0,0)(1,0,0)[10]", 
                  "ARIMA(0,0,0)(0,0,1)[10] with level shift", 
                  "ARIMA(1,0,0) with level shift")

formattable(df)
```


El modelo que proporciona las mejores métricas AIC, AICc y BIC al mismo tiempo#es el modelo n. ° 4, ARIMA (0,0,0) (0,0,1) con cambio de nivel.


## Pronóstico {.tabset}

```{r}
 horizonte<- 15
# plot(forecast(model_4, h = horizonte, xreg = rep(1, horizonte)))

model_4 %>% forecast(h=24, xreg = rep(1, horizonte) ) %>%
  autoplot() +
  autolayer(fitted(model_4), series="Ajustados") +
  ylab("") + xlab("Año") + 
  ggtitle("Tasa de variación de genero según mujeres") +
  guides(colour=guide_legend(title="Estimación"))
```




# Intervención m=c , c>1  {.tabset}

## Descripción de los datos {.tabset}

```{r}
ggplot(data = abhutondot_rs, aes(x = year)) + geom_line(aes(y = value, colour = variable)) +
  scale_colour_manual(values = c("blue", "red"))

abhutondot.ts <- ts(abhutondot$boys + abhutondot$girls, frequency = 1 , start = abhutondot$year[1])

autoplot(abhutondot.ts) +  ylab("Total de inviduos") + xlab("Año")

summary(lm(abhutondot.ts ~ 1))

```


## Cambio estructurales {.tabset}

```{r}
(break_point <- breakpoints(abhutondot.ts ~ 1))
plot(break_point)
summary(break_point)

#El valor mínimo de BIC se alcanza con m = 3. Tracemos la serie temporal original
#contra sus rupturas estructurales y sus intervalos de confianza.

plot(abhutondot.ts)
fitted.ts <- fitted(break_point, breaks = 3)
lines(fitted.ts, col = 4)
lines(confint(break_point, breaks = 3))

#Los niveles ajustados y las fechas de los puntos de interrupción son los siguientes.

unique(as.integer(fitted.ts))
breakdates(break_point, breaks = 3)

fitted.ts <- fitted(break_point, breaks = 3)
autoplot(fitted.ts)

fitted.ts

```


## Estimación del modelo ARIMA {.tabset}

Realmente no lo hice bien, creo que lo correcto es como estan lo hizo


```{r}
#x1 <-  x1<-rep(1,length(abhutondot.ts))
#x2<-x1
#x3<-x1
#x4<-x1

#x1[1:33]<-0
#x2[1:15]<-0
#x3[1:52]<-0
#x4[1:82]<-0
  
#x<- cbind(x1,x2,x3,x4)
  
#modelo3.2<-Arima(datos.aprendi, order=c(0,1,1), include.drift = T, xreg = x)
#coeftest(modelo3.2)
#checkresiduals(modelo3.2)
#g10<-autoplot(datos.aprendi, series="Observado")+
  #autolayer(fitted(modelo3.2), series="Ajustados")+ylab("Cantidad")+
  #xlab("Tiempo")+
  #theme_bw() +mithema2+theme(legend.position="bottom")+
  #ggtitle("Valores ajustados y observados por año") 
#g10
#source("funciones series.R")
#salida<-vis.resi(modelo3.1, retrasos = 60) 

#x1n<-rep(1,54)
#x2n<-rep(1,54)
#x3n<-rep(1,54)
#x4n<-rep(1,54)

#newdata <- cbind(x1=x1n,x2=x2n, x3=x3n,x4=x4n) %>% as.data.frame()
#f.modelo3.2<-forecast(modelo3.2, h=54, xreg=newdata)
```


Yo lo hice de esta forma para poder obtener un resultado

```{r}
length(abhutondot.ts)

level1 <- c(rep(1, 15), rep(0, 18), rep(2,19), rep(3,30))

abhutondot_xreg <- Arima(abhutondot.ts, 
                        order = c(0,1,1), 
                        xreg = level1, 
                        include.mean = TRUE)

summary(abhutondot_xreg)
```


El análisis de los residuos es el siguiente


```{r}
checkresiduals(abhutondot_xreg)
LjungBoxTest(residuals(abhutondot_xreg), k=1, lag.max=20)
```

## Pronósticos {.tabset}

Señoras y señoras, acá los pronósticos...

```{r}
abhutondot_xreg <- Arima(abhutondot.ts, 
                         order = c(0,1,1), 
                         xreg = level1, 
                         include.mean = TRUE)

horizonte <- 24

abhutondot_xreg %>% forecast(h=24, xreg = level1) %>%
  autoplot() +
  autolayer(fitted(abhutondot_xreg), series="Ajustados") +
  ylab("") + xlab("Año") + 
  ggtitle("Total de personas") +
  guides(colour=guide_legend(title="Estimación"))

```







# Valores faltantes   {.tabset}

## Aplicación {.tabset}

Veamos la serie Gold, la cual posee valores faltantes

```{r}
autoplot(gold) + ylab("Taza de varianción de las mujeres") + xlab("Año")
```


Apliquemos la imputación de los valores faltantes

```{r}
gold2 <- na.interp(gold)

datos_gold <- data.frame(gold,gold2)

formattable(datos_gold)
```


Veamos la serie con los valores imputados 

```{r}
autoplot(gold2, series="Interpolated") +
  autolayer(gold, series="Original") +
  scale_colour_manual(
    values=c(`Interpolated`="red",`Original`="gray"))
```


# Valoes extremos u outliers  {.tabset}

## Aplicación {.tabset}

En la serie de gold vemos un valor extremo u outlier

```{r}
autoplot(gold) + ylab("Taza de varianción de las mujeres") + xlab("Año")
```

Verifiquemos si el pico se detecta como un outlier

```{r}
tsoutliers(gold)

gold[768:772]
```


Apliquemos la función tsclean() como una opción para lidiar tanto con valores faltantes
como con valores extremos - outliers

Nótse que el ets() funciona únicamente con series donde no poseemos valores faltantes...

```{r}
gold %>%
  tsclean() %>%
  ets(model ="ZZZ", damped = NULL) %>%
  forecast(h=50) %>%
  autoplot()
```


