---
title: "Laboratorio n° 3"
author: "Oscar Centeno Mora"
date: "Tomorrow never dies"
output: 
   html_document: 
       toc: true
---



```{r setup, include=FALSE}
knitr::opts_chunk$set(echo = TRUE)


suppressMessages(library(readxl))
suppressMessages(library(tseries))
suppressMessages(library(timeSeries))
suppressMessages(library(forecast))
suppressMessages(library(TTR))
suppressMessages(library(lubridate))
suppressMessages(library(plotly))
suppressMessages(library(plyr))
suppressMessages(library(ggthemes))
suppressMessages(library(gridExtra))
suppressMessages(library(scales))
suppressMessages(library(ggplot2))
suppressMessages(library(tidyr))
suppressMessages(library(dplyr))
suppressMessages(library(smooth))
suppressMessages(library(astsa))
suppressMessages(library(fpp))
suppressMessages(library(fpp2))
suppressMessages(library(VGAMdata))
suppressMessages(library(GGally))
suppressMessages(library(seasonal))
suppressMessages(library(fpp2))

```






# Medias móviles, descomposición, modelos exponenciales y los ETS() en las series temporales univariadas {.tabset}

## La media móvil {.tabset}

###  *La media móvil clásica* 


Vamos a Utilizar los datos de las ventas anuales de electricidad
en Australia. El dataset se llama elecsales

```{r}
autoplot(elecsales) + xlab("Año") + ylab("Unidad de medida GWh") +
  ggtitle("Ventas anuales de electricidad en Australaia del sur")
```

Apliquemos una media movil simple de orden 5

```{r}
ma(elecsales, 5)
```

La visualización de la media móvil simple en las Ventas anuales de electricidad en Australaia es la siguiente. 

```{r}
autoplot(elecsales, series="Data") +
  autolayer(ma(elecsales,5), series="5-MA") +
  xlab("Añor") + ylab("Unidad de medida GWh") +
  ggtitle("Ventas anuales de electricidad en Australaia del sur") +
  scale_colour_manual(values=c("Data"="grey50","5-MA"="red"),
                      breaks=c("Data","5-MA"))
```

Veamos el efecto de la MA para ordenes de 3, 5, 8 y 12. 
¿Qué podemos concluir?

```{r}
par(mfrow = c(2,2))
plot(elecsales, col="gray", main = "3 años de MA")
lines(ma(elecsales, order = 3), col = "red", lwd=3)
plot(elecsales, col="gray", main = "5 años de MA")
lines(ma(elecsales, order = 5), col = "blue", lwd=3)
plot(elecsales, col="gray", main = "8 años de MA")
lines(ma(elecsales, order = 8), col = "green", lwd=3)
plot(elecsales, col="gray", main = "12 años de MA")
lines(ma(elecsales, order = 12), col = "yellow4", lwd=3)
```


### *Medias móviles centradas: medias móviles sobre medias móviles*


```{r}
beer2 <- window(ausbeer,start=1980)
ma4 <- ma(beer2, order=4, centre=FALSE)
ma2x4 <- ma(beer2, order=4, centre=TRUE)
```


Comparemos las medias móviles no centradas y centras. 
¿Qué podemos concluir?

```{r}
par(mfrow = c(1,2))

plot(beer2, col="gray", main = "4 años de MA no-centrada")
lines(ma(beer2, order=4, centre=FALSE), col = "red", lwd=3)
plot(beer2, col="gray", main = "4 años de MA centrada")
lines(ma(beer2, order=4, centre=TRUE), col = "blue", lwd=3)
```


Otro ejemplo de MA centradas

```{r}
autoplot(elecequip, series="Data") +
  autolayer(ma(elecequip, 12, centre=TRUE), series="12-MA") +
  xlab("Año") + ylab("Indice de nuevas órdenes") +
  ggtitle("Equipo eléctrico manufacturado (Euro area)") +
  scale_colour_manual(values=c("Data"="grey","12-MA"="blue"),
                      breaks=c("Data","12-MA"))
```

### *Conclusión sobre las medias móviles*

En conclusión, por qué es importante utilizar las MA en en análisis 
de las series temporales.

```{r}
autoplot(elecequip, series="Data") +
  autolayer(ma(elecequip, 12), series="12-MA") +
  xlab("Year") + ylab("New orders index") +
  ggtitle("Electrical equipment manufacturing (Euro area)") +
  scale_colour_manual(values=c("Data"="grey","12-MA"="red"),
                      breaks=c("Data","12-MA"))
```





## Descomposición   {.tabset}

### *Descomposición clásica*  


Vamos a analizar el Índice de equipamiento eléctrico, del dataset elecequip

```{r}
elecequip %>%
  autoplot() + xlab("Año") + ggtitle("Índice de equipamiento eléctrico")
```


#### Descomposición clásica aditiva

```{r}
elecequip %>% decompose(type="additive") %>%
  autoplot() + xlab("Año") +
  ggtitle("Descomposición aditiva clásica del índice de equipamiento eléctrico")
```


#### Descomposición clásica multiplicativa

```{r}
elecequip %>% decompose(type="multiplicative") %>%
  autoplot() + xlab("Año") +
  ggtitle("Descomposición multiplicativa clásica del índice de equipamiento eléctrico")
```

Podríamos solo estimar la tendencia y la estacionalidad ? Sí
Utilicemos las funciones trendcycle() y seasadj()


### *Descomposición X-11* 

```{r}
elecequip %>% seas(x11="") -> fit    #utilizo seas(x11="") para invocar el x11
autoplot(fit) + ggtitle("Descomposición X11 del índice de equipamiento eléctrico")
```

Otra forma de ver los efectos mensuales

```{r}
fit %>% seasonal() %>% ggsubseriesplot() + ylab("Estacionalidad") + xlab("Estacionalidad")
```


### *Descomposición SEATS*

```{r}
elecequip %>% seas() %>%  #utilizamos la función seas()
  autoplot() +
  ggtitle("SEATS: descomposición del índice de equipamiento eléctrico")
```


### *Descomposición STL*

```{r}
elecequip %>%
  stl(t.window=13, s.window="periodic", robust=TRUE) %>%   
  autoplot() + xlab("Año")
```


### *Descomposición: Pronóstico*

Para el pronóstico debemos tomar un método de descomposición. Tomemos el stl()

```{r}
pronostico <- stl(elecequip, t.window=13, s.window="periodic",
              robust=TRUE)
```


Luego debemos elegir un tipo de método de estimación en el pronóstico. Acá tomamos el método Naive.

```{r}
pronostico %>% forecast(method="naive") %>%
         autoplot() + ggtitle("Naive forecasts of seasonally adjusted data") + 
         ylab("New orders index")  + ylab("Años")
```













##   Los métodos de suavizamiento exponencial  {.tabset}


###  *Suavizamiento exponencial simple* 


Vamos a utilizar datos sobre las ventas de petroleo (millones de toneladas), del dataset oil.

```{r}
oildata <- window(oil, start=1996)
autoplot(oildata) +  ylab("Petróleo (millones de toneladas)") + xlab("Año")
```


Estimenos un modelo SES


```{r}
mod.1 <- ses(oildata)
summary(mod.1)
```

Veamos las medias de rendimiento

```{r}
round(accuracy(mod.1),2)
```


Finalmente realicemos los pronósticos. ¿Qué podemos decir?

```{r}
pronostico.1 <- ses(oildata, h=5)
pronostico.1

autoplot(pronostico.1) +
  autolayer(fitted(pronostico.1), series="Ajustados") +
  ggtitle("Pronóstico del petroleo para el método SES") + 
  ylab("Petróleo (millones de toneladas)") + xlab("Año")

```


###  *Método de Holt de la tendencia* 


Vamos a utilizar los  datos de air, Pasajeros (millones de personas) en Australia.

```{r}
air <- window(ausair, start=1990)
autoplot(ausair) +  ylab("Pasajeros (millones de personas)") + xlab("Año")
```

Estimación del modelo de Holt de tendencia

```{r}
mod.2 <- holt(air)
summary(mod.2)
```

Medidas de rendimiento

```{r}
round(accuracy(mod.2),2)
```

Pronósticos del modelo de Holt con tendencia

```{r}
pronostico.2 <- holt(air, h=15)
pronostico.2 

autoplot(pronostico.2) +
  autolayer(fitted(pronostico.2), series="Ajustados") +
  ylab("Pasajeros (millones de personas)") + xlab("Año")
```


Veamos ahora un modelo de Holt con tendencia y amortización. Veamos los resultados de del modelo estimado con amortización

```{r}
mod.2.2 <- holt(air, damped=TRUE, phi = 0.9)
summary(mod.2.2)
```

Las medidas de rendimiento

```{r}
round(accuracy(mod.2.2),2) 
```

Pronóstico de los métodos de Holt sin y con la amortización (damped)

```{r}
pronostico.2 <- holt(air, h=15)
pronostico.2.2 <- holt(air, damped=TRUE, phi = 0.9, h=15)
autoplot(air) +
  autolayer(pronostico.2, series="Método de Holt", PI=FALSE) +
  autolayer(pronostico.2.2, series="Método de Holt con amortización", PI=FALSE) +
  autolayer(fitted(pronostico.2), series="Ajustados") +
  autolayer(fitted(pronostico.2.2), series="Ajustados") +
  ggtitle("Pronóstico con el método de Holt") + xlab("Año") +
  ylab("Pasajeros (millones de personas)") +
  guides(colour=guide_legend(title="Pronóstico"))

```



###  *Holt-Winters estacional*  


Vamos a utilizar los famos datosde visita de los turistas, Noches de visitantes (millones), del archivo austourists

```{r}
aust <- window(austourists,start=2005)
autoplot(aust) +  ylab("Noches de visitantes (millones)") + xlab("Año")
```

¿Efecto aditivo o multiplicativo? Veamos las dos domalidades

Estimación del modelo Holt-Winters aditivo 

```{r}
fit1 <- hw(aust,seasonal="additive")
summary(fit1)
```

Estimación del modelo Holt-Winters multiplicativo 

```{r}
fit2 <- hw(aust,seasonal="multiplicative")
summary(fit2)
```

Comparación de los rendimientos de ambos modelos

```{r}
round(accuracy(fit1),2)  #Aditivo
round(accuracy(fit2),2)  #Multiplicativo
```

Veamos los pronósticos de los dos métodos

```{r}
fit1 <- hw(aust,seasonal="additive",h=8)
fit2 <- hw(aust,seasonal="multiplicative", h=8)

fit1;fit2

aust <- window(austourists,start=2005)
fit1 <- hw(aust,seasonal="additive")
fit2 <- hw(aust,seasonal="multiplicative")
autoplot(aust) +
  autolayer(fit1, series="Pronóstico HW aditivo", PI=FALSE) +
  autolayer(fit2, series="Pronóstico HW multiplicative",
            PI=FALSE) +
  autolayer(fitted(fit1), series="Ajustados") +
  autolayer(fitted(fit2), series="Ajustados") +
  xlab("Año") +
  ylab("Noches de visitantes (millones)") +
  ggtitle("Las noches de visitantes internacionales en Australia") +
  guides(colour=guide_legend(title="Pronóstico"))
```


Y nos falta la amortización...
Estimación de un Holt-Winters con amortización (damped)


Estimación del modelo Holt-Winters multiplicativo amortiguado (damped)

```{r}
fit3 <- hw(aust,seasonal="multiplicative", damped =TRUE)
round(accuracy(fit3),2)
```

Pronósticos del modelo multiplicativo con amortiguamiento 

```{r}
fit3 <- hw(aust,seasonal="multiplicative", damped =TRUE, h=10) 
fit3

autoplot(aust) +
  autolayer(fit3, series="HW multi damped", PI=FALSE)+
  autolayer(fitted(fit3), series="Ajustados") +
  ggtitle("Las noches de visitantes internacionales en Australia amortizado") +
  guides(colour=guide_legend(title="Estimación"))

```
















##  Los modelos   ETS  {.tabset}

###  *Suavizamiento exponencial simple  con el ETS #*  


Vamos a utilizar los datos sobre las ventas del petroleo 

```{r}
oildata <- window(oil, start=1996)
autoplot(oildata) +  ylab("Petróleo (millones de toneladas)") + xlab("Año")
```


Estimación de modelos SES : de acuerdo a la función ses() y con la ets() suponiendo errores aditivos y multiplicativos

```{r}
mod.1.1 <- ses(oildata)
summary(mod.1.1)

mod.1.2 <- ets(oildata,model ="ANN" )
summary(mod.1.2)

mod.1.3 <- ets(oildata,model ="MNN" )
summary(mod.1.3)

```


Veamos los pronósticos de estos 3 modelos

```{r}
pronostico.1.1 <- ses(oildata, h=5)
pronostico.1.1

autoplot(pronostico.1.1) +
  autolayer(fitted(pronostico.1.1), series="Ajustados") +
  ggtitle("Pronóstico del petroleo para el método SES") + 
  ylab("Petróleo (millones de toneladas)") + xlab("Año")


mod.1.2 %>% forecast(h=5) %>%
  autoplot() +
  autolayer(fitted(mod.1.2), series="Ajustados") +
  ylab("Petróleo (millones de toneladas)") + xlab("Año")


mod.1.3 %>% forecast(h=5) %>%
  autoplot() +
  autolayer(fitted(mod.1.3), series="Ajustados") +
  ylab("Petróleo (millones de toneladas)") + xlab("Año")
```


###  *Suavizamiento exponencial con tendencia de Holt mediante el ETS*   

Vamos a utilizar los datos de ausair, Pasajeros (millones de personas) en Australia


```{r}
air <- window(ausair, start=1990)
autoplot(ausair) +  ylab("Pasajeros (millones de personas)") + xlab("Año")
```

Veamos la estimación de ambos métodos

Estimación del modelo de Holt de tendencia holt()
```{r}
mod.2.1 <- holt(air)
summary(mod.2.1)
```

Estimación del modelo de Holt de tendencia mediante el ets()
```{r}
mod.2.2 <- ets(air,  model ="AAN")
summary(mod.2.2)
```

Veamos los pronósticos de ambas estimaciones. Debería ser prácticamente iguale

```{r}
pronostico.2 <- holt(air, h=15)
pronostico.2 

autoplot(pronostico.2) +
  autolayer(fitted(pronostico.2), series="Ajustados") +
  ylab("Pasajeros (millones de personas)") + xlab("Año")

mod.2.2 %>% forecast(h=15) %>%
  autoplot() +
  autolayer(fitted(mod.2.2), series="Ajustados") +
  ylab("Pasajeros (millones de personas)") + xlab("Año")
```


###  *Suavizamiento exponencial con tendencia de Holt mediante el ETS y amotiguamiento*

Veamos el ejemplo anterior, suponiendo errores aditivos y amortiguamiento

```{r}
mod.2.3 <- ets(air,  model ="AAN", damped = TRUE)
summary(mod.2.3)
```

Veamos como se ven los pronósticos

```{r}
mod.2.3 %>% forecast(h=15) %>%
  autoplot() +                                               # OJO, para el efecto de amortiguamiento
  autolayer(fitted(mod.2.3), series="Ajustados") +           # en la función de ets() se debe marcar 
  ylab("Pasajeros (millones de personas)") + xlab("Año")     # damped = TRUE
```


###  *Suavizamiento con el Holt-Winter*   

Veamos el data set a10, sobre las ventas mensuales de medicamentos antidiabéticos en Australia de 1991 a 2008

```{r}
head(a10) ; tail(a10)

autoplot(a10) +  ylab("Ventas de medicamentos antidiabeticos en Australia") + xlab("Año")
```


Veamos la estimación de los modelos Hotl-Winters Multiplicativon, suponiendo errores aditivos, tendencia aditiva, pero estacionalidad Multiplicativon y con amortización.

```{r}
mod.3.1 <- hw(a10,seasonal="multiplicative", damped =TRUE)    
summary(mod.3.1)

mod.3.2 <- ets(a10,  model ="MAM", damped =TRUE)       # ATENCION A  damped =TRUE
summary(mod.3.2)
```

Finalmente, veamos como se visualiza el pronóstico

```{r}
mod.3.2 %>% forecast(h=24) %>%
  autoplot() +                                              
  autolayer(fitted(mod.3.2), series="Ajustados") +          
  ylab("Ventas de medicamentos antidiabeticos en Australia") + xlab("Año")   
```
