---
title: "Box-Jenkins --- ARIMA"
author: "Oscar Centeno Mora"
output: 
   html_document: 
       toc: true
---

```{r setup, include=FALSE}
knitr::opts_chunk$set(echo = TRUE)

suppressMessages(library(readxl))
suppressMessages(library(tseries))
suppressMessages(library(timeSeries))
suppressMessages(library(forecast))
suppressMessages(library(TTR))
suppressMessages(library(lubridate))
suppressMessages(library(plotly))
suppressMessages(library(plyr))
suppressMessages(library(ggthemes))
suppressMessages(library(gridExtra))
suppressMessages(library(scales))
suppressMessages(library(ggplot2))
suppressMessages(library(tidyr))
suppressMessages(library(dplyr))
suppressMessages(library(smooth))
suppressMessages(library(astsa))
suppressMessages(library(fpp))
suppressMessages(library(fpp2))
suppressMessages(library(VGAMdata))
suppressMessages(library(GGally))
suppressMessages(library(seasonal))
suppressMessages(library(fpp2))
suppressMessages(library(urca))
suppressMessages(library(astsa))
suppressMessages(library(formattable))


```

#  Estacionaridad  y raíces unitarias 

##  *Estacionaridad* 

Veamos la siguiente serie sobre las Ventas de medicamentos.  ¿Por qué no es estacionaria?

```{r}
autoplot(a10) +  ylab("Ventas de medicamentos antidiabeticos en Australia") + xlab("Año")
```

Serie haciendo primero la variancia constante

```{r}
autoplot(log(a10)) +  ylab("Ventas de medicamentos antidiabeticos en Australia") + xlab("Año")
```
Serie quitando el efecto de la tendencia. ¿Es estacionaria?

```{r}
diff.1 <- diff(log(a10))

autoplot(diff.1) +  ylab("Ventas de medicamentos antidiabeticos en Australia") + xlab("Año")
```

Serie quitando el efecto de la tendencia y la estacionalidad. ¿Es estacionaria?

```{r}
diff.2 <- diff(diff.1,lag=12)

autoplot(diff.2) +  ylab("Ventas de medicamentos antidiabeticos en Australia") + xlab("Año")

```

Visualización de los pasos llevados a cabo para obtener la estacionaridad del proceso

```{r}
cbind("Serie normal" = a10,
      "Serie con log" = log(a10),
      "Serie con log y una diferenciación" = diff.1) %>%
  autoplot(facets=TRUE) +
  xlab("Year") + ylab("") +
  ggtitle("Ventas de antibioticos para diabéticos") 

autoplot(diff.2) +  ylab("Ventas de medicamentos antidiabeticos en Australia") + xlab("Año")


```

Cuidado en saltarse o hacer una mala diferenciación 

```{r}
cbind("Serie normal" = usmelec,
      "Serie con log" = log(usmelec),
      "Serie con log y diff - 12" = diff(log(usmelec),12),
      "Serie con log y doble diff - 12" =  diff(diff(log(usmelec),12),1)) %>%
  autoplot(facets=TRUE) +
  xlab("Año") + ylab("") +
  ggtitle("Monthly US net electricity generation")

```

## *Raíces unitaria*

Veamos la búsqueda de las raíces  unitaria con los datos sobre acciones de Google

```{r}
autoplot(goog) +  ylab("Datos de las acciones de Google en el NASDAQ ") + 
                xlab("Del 23 Feb 2013 - 13 Febrero 2014")


ndiffs(goog)
```

Veamos la búsqueda de las raíces unitarias para los datos de la demanda eléctrica

```{r}
autoplot(usmelec) +  ylab("Billones de electricidad en Kb ") + 
                      xlab("Años") +
                      ggtitle("Monthly US net electricity generation")


usmelec %>% log() %>% nsdiffs()

usmelec %>% log() %>% diff(lag=12) %>% ndiffs()
```


Veamos la búsqueda de raíces unitarios en los datos de la venta de medicamentos para 
los diabéticos... estas son un poco extrañas...


```{r}
autoplot(a10) +  ylab("Ventas de medicamentos antidiabeticos en Australia") + xlab("Año")


a<- a10
b<- log(a10)
c<- diff(log(a10),1)
d<-diff(log(a10),1,12)

a10 %>% log() %>% nsdiffs()


a %>% log() %>% nsdiffs()
b %>% log() %>% nsdiffs()
c %>% log() %>% nsdiffs()
d %>% log() %>% nsdiffs()
```

#  Identificación de los procesos ARMA  {.tabset}

Simulación de 100 observaciones a partir de un proceso AR(2) 

```{r}
ar.sim<-arima.sim(model=list(ar=c(.9,-.2)),n=100) 
ggtsdisplay(ar.sim)
```

Simulación de 100 observaciones a partir de un proceso MA(2)

```{r}
ma.sim<-arima.sim(model=list(ma=c(.8,.4)),n=100)
ggtsdisplay(ma.sim)
```

Simulación de 100 observaciones a partir de un proceso ARMA(2,2)

```{r}
arma.sim<-arima.sim(model=list(ar=c(.9,-.2),ma=c(-.7,.1)),n=100) 
ggtsdisplay(arma.sim)
```

Simulemos unos proceso más simples, y veamos que no se debería tomar al dedo los
intervalos de confianza

```{r}
x1 <- arima.sim(model = list(order = c(1, 0, 0), ar = .9), n = 100) 
acf2(x1)
```

```{r}
x2 <- arima.sim(model = list(order = c(1, 0, 0), ar = .9), n = 200) 
acf2(x2)
```

```{r}
x3 <- arima.sim(model = list(order = c(1, 0, 0), ar = .9), n = 400) 
acf2(x3)
```


#  Estimación de los procesos ARMA de los procesos ARMA  

## *AR(1)*

```{r}
x <- arima.sim(model = list(order = c(1, 0, 0), ar = .9), n = 100) 

autoplot(x) +  ylab("") +  xlab("Rezagos") + 
            ggtitle("Proceso AR(1) con n=100") 
acf2(x)
```

Ahora estimemos el proceso. ¿Qué podemos decir proceso?

```{r}
ar.1 <- sarima(x,p=1,d=0,q=0)
ar.1

ar.1$fit
ar.1$ttable
```



## *MA(1)* 

```{r}
y <- arima.sim(model = list(order = c(0, 0, 1), ma = -.8), n = 100)

autoplot(y) +  ylab("") +  xlab("Rezagos") + 
  ggtitle("Proceso MA(1) con n=100") 
acf2(y)
```
Ahora estimemos el proceso. ¿Qué podemos decir proceso?

```{r}
ma.1 <- sarima(y,p=0,d=0,q=1)
ma.1


ma.1$fit
ma.1$ttable
```

##  *ARMA(2,1) *

```{r}
z <- arima.sim(model = list(order = c(2, 0, 1), ar = c(0.8, -.9), ma = .8), n = 250)

autoplot(z) +  ylab("") +  xlab("Rezagos") + 
  ggtitle("Proceso ARMA(2,1) con n=100") 
acf2(z)
```

¿Qué podemos decir proceso?

```{r}
arma.2.1 <- sarima(z,p=2,d=0,q=1)
arma.2.1


arma.2.1$fit
arma.2.1$ttable
```


## Sobre parametrización de un ARIMA (p,d,q) {.tabset}

Ajustemos un modelo ARIMA(2,0,1) y comencemos desde un único parámetro hasta ir cargando
el proceso.

```{r}
z <- arima.sim(model = list(order = c(2, 0, 1), ar = c(0.8, -.9), ma = .8), n = 250)
autoplot(z) +  ylab("") +  xlab("Rezagos") + 
  ggtitle("Proceso ARMA(2,1) con n=100") 
acf2(z)
```

Empecemos a ver qué pasa. Fijarse en la significancia

```{r}
mod.1 <- sarima(z,p=1,d=0,q=0)
mod.1 $ttable

mod.2 <- sarima(z,p=0,d=0,q=1)
mod.2 $ttable

mod.3 <-sarima(z,p=1,d=0,q=1)
mod.3 $ttable

mod.4 <-sarima(z,p=2,d=0,q=1)
mod.4 $ttable  

mod.5 <-sarima(z,p=2,d=0,q=2)
mod.5 $ttable

mod.6 <-sarima(z,p=3,d=0,q=2)
mod.6 $ttable  
```

## El término d en el  ARIMA (p,d,q) integrated {.tabset}

Veamos qué significa el d en la escritura ARIMA. Estimemos un modelo diferenciado

```{r}
y <- arima.sim(model = list(order = c(1, 1, 0), ar = .9), n = 200)

autoplot(y)
acf2(y)
```

Vemos que la serie no es estacionaria. Estacionaricemosla, y veamos de nuevo el 
correlograma.

```{r}
x <- diff(y)

autoplot(x)
acf2(x)
```

Finalmente, realicemos la estimación para la serie original, esto es, la serie
no estacionaria. Esto es la base del proceso.

```{r}
sarima(y,p=1,d=1,q=0)
```


## Serie a10 

Veamos la serie

```{r}
autoplot(a10) +  ylab("Ventas de medicamentos antidiabeticos en Australia") + xlab("Año")
acf2(a10)
```

Estacionaricemos la serie

```{r}
diferencia_1 <- diff(log(a10),1)
diferencia_1_12 <-  diff(diferencia_1,lag=12)

autoplot(diferencia_1_12) +  ylab("") +  xlab("Rezagos") + 
  ggtitle("Diferencia del valor del barril de petroleo") 
```

Identifiquemos la serie 

```{r}
acf2(diferencia_1_12)

```

Estimemos la serie. ¿Qué podemos decir?

```{r}
sarima(a10,0,1,1)
```



# Estimación del proceso ARIMA (p,d,q)(P,D,Q)s  

## *unemp* 

```{r}
autoplot((unemp)) +  ylab("Desempleo en USA") + xlab("Año")
acf2(unemp)

d_unemp <- diff(unemp,1)
dd_unemp <- diff(d_unemp, lag = 12) 

autoplot(dd_unemp) +  ylab("Desempleo en USA") + xlab("Año")

acf2(dd_unemp,max.lag=60)


mod1.1 <- Arima(unemp, order=c(2,1,0), seasonal=c(0,1,1))
summary(mod1.1)
#mod1 <-sarima(unemp,p=2,d=1,q=0,P=0,D=1,Q=1,S=12)


autoplot(unemp, series="Algo") +
  autolayer(fitted(mod1.1), series="ARIMA (2,1,0)(0,1,1)")+
  ggtitle("Desempleo en USA") +
  guides(colour=guide_legend(title="Estimación"))
```


## birth 

```{r}
autoplot(birth) +  ylab("Nacimiento en USA luego de la SGM") + xlab("Año")

d_birth <- diff(birth)
dd_birth <- diff(d_birth, lag = 12)

autoplot(dd_birth) +  ylab("Nacimiento en USA luego de la SGM") + xlab("Año")

acf2(dd_birth,max.lag=60)

mod1 <- Arima(birth, order=c(0,1,1), seasonal=c(0,1,1))
#mod1 <- sarima(birth,p=0,d=1,q=1,P=0,D=1,Q=1,S=12)

mod2 <- Arima(birth, order=c(1,1,1), seasonal=c(0,1,1))
#mod2 <- sarima(birth,p=1,d=1,q=1,P=0,D=1,Q=1,S=12)

autoplot(birth, series="Observados") + ylab("Nacimiento en USA luego de la SGM") +
  autolayer(fitted(mod2), series="ARIMA (1,1,1)(0,1,1)")+
  ggtitle("Nacimiento en USA luego de la SGM") +
  guides(colour=guide_legend(title="Estimación"))

```

## a10

```{r}
autoplot(a10) +  ggtitle("Ventas de medicamentos para diabéticos en Australia")  + xlab("Año")

diferencia_1 <- diff(log(a10),1)
diferencia_1_12 <-  diff(diferencia_1,lag=12)

autoplot(diferencia_1_12) +  ggtitle("Ventas de medicamentos para diabéticos en Australia")  + xlab("Año")

acf2(diferencia_1_12)

mod3 <- Arima(a10, order=c(1,1,1), seasonal=c(0,1,1))
#mod1 <- sarima(a10,p=1,d=1,q=1,P=0,D=1,Q=1,S=12)

autoplot(a10, series="Observados")  +
  autolayer(fitted(mod3 ), series="ARIMA (1,1,1)(0,1,1)")+
  ggtitle("Ventas de medicamentos para diabéticos en Australia") +
  guides(colour=guide_legend(title="Estimación"))
```

# Diagnósticos del ARIMA {.tabset}

## unemp 

```{r}
mod1 <-sarima(unemp,p=2,d=1,q=0,P=0,D=1,Q=1,S=12)
```

## birth {.tabset}

```{r}
mod2 <- sarima(birth,p=1,d=1,q=1,P=0,D=1,Q=1,S=12)
```

## a10 

```{r}
mod1 <- sarima(a10,p=1,d=1,q=1,P=0,D=1,Q=1,S=12)
```

# Pronóstico del ARIMA {.tabset}

## unemp 

```{r}
mod1.1 <- Arima(unemp, order=c(2,1,0), seasonal=c(0,1,1))


mod1.1 %>% forecast(h=24) %>%
  autoplot() +
  autolayer(fitted(mod1.1), series="Ajustados") +
  ylab("") + xlab("Año") + 
  ggtitle("Desempleo en USA") +
  guides(colour=guide_legend(title="Estimación"))
```

## birth 

```{r}
mod2 <- Arima(birth, order=c(1,1,1), seasonal=c(0,1,1))

mod2 %>% forecast(h=24) %>%
  autoplot() +
  autolayer(fitted(mod2), series="Ajustados") +
  ylab("") + xlab("Año") + 
  ggtitle("Nacimiento en USA luego de la SGM") +
  guides(colour=guide_legend(title="Estimación"))

```

## a10 

```{r}
mod3 <- Arima(a10, order=c(1,1,1), seasonal=c(0,1,1))

mod3 %>% forecast(h=24) %>%
  autoplot() +
  autolayer(fitted(mod3 ), series="Ajustados")+
  ggtitle("Ventas de medicamentos para diabéticos en Australia") +
  guides(colour=guide_legend(title="Estimación"))
```

# Estimación de la función auto.arima() 

## unemp 

```{r}
mod1.1 <- Arima(unemp, order=c(2,1,0), seasonal=c(0,1,1))
mod1.2 <- auto.arima(unemp)

summary(mod1.1)
summary(mod1.2)

a<- round(accuracy(mod1.1),2)
b<- round(accuracy(mod1.2),2)

c<-rbind(a,b)
rownames(c)  <- c("ARIMA", "auto.arima") 
c

mod1.2 %>% forecast(h=24) %>%
  autoplot() +
  autolayer(fitted(mod1.2), series="Ajustados auto.arima") +
  ylab("") + xlab("Año") + 
  ggtitle("Desempleo en USA") +
  guides(colour=guide_legend(title="Estimación"))

```


## birth 

```{r}
mod2.1 <- Arima(birth, order=c(1,1,1), seasonal=c(0,1,1))
mod2.2 <- auto.arima(birth)

summary(mod2.1)
summary(mod2.1)

a<- round(accuracy(mod2.1),2)
b<- round(accuracy(mod2.2),2)

c<-rbind(a,b)
rownames(c)  <- c("ARIMA", "auto.arima") 
c

mod2.2 %>% forecast(h=24) %>%
  autoplot() +
  autolayer(fitted(mod2.2), series="Ajustados auto.arima") +
  ylab("") + xlab("Año") + 
  ggtitle("Nacimiento en USA luego de la SGM") +
  guides(colour=guide_legend(title="Estimación"))
```


## a10 

```{r}
mod3.1 <- Arima(a10, order=c(1,1,1), seasonal=c(0,1,1))
mod3.2 <-  auto.arima(a10)

summary(mod3.1)
summary(mod3.2)

a<- round(accuracy(mod3.1),2)
b<- round(accuracy(mod3.2),2)

c<-rbind(a,b)
rownames(c)  <- c("ARIMA", "auto.arima") 
c

mod3.2 %>% forecast(h=24) %>%
  autoplot() +
  autolayer(fitted(mod3.2), series="Ajustados auto.arima")+
  ggtitle("Ventas de medicamentos para diabéticos en Australia") +
  guides(colour=guide_legend(title="Estimación"))

```





